【裁判字號】    89,訴,2127
【裁判日期】    891124
【裁判案由】    違反槍砲彈藥刀械管制條例
【裁判全文】
臺灣高雄地方法院刑事判決                        八十九年度訴字第二一二七號
    公  訴  人  臺灣高雄地方法院檢察署檢察官
    被      告  乙○○
    指定辯護人  本院公設辯護人  甲○○
右列被告因違反槍砲彈藥刀械管制條例案件，經檢察官提起公訴（八十九年度偵字第
二八四三號），本院判決如左：
    主  文
乙○○無罪。
    理  由
一、公訴意旨略以：乙○○於民國八十八年十一月初某日，因年籍姓名不詳綽號「明
    仔」之友人交付手槍一支託其寄藏，即未經許可而無故持有上開手槍，並將之藏
    放於高雄縣大寮鄉○○路與萬丹路附近之草堆中，嗣於八十九年一月二十五日二
    十四時許，為警查獲，並扣得具殺傷力之仿德林吉雙管手槍改造玩具手槍一支，
    因認被告涉有槍砲彈藥刀械管制條例第十條第四項之寄藏改造模型槍罪嫌。
二、按犯罪事實應依證據認定之，無證據不得推定其犯罪事實；又不能證明被告犯罪
    者，應諭知無罪之判決，刑事訴訟法第一百五十四條、第三百零一條第一項分別
    定有明文。次按認定不利於被告之事實，須依積極證據，苟積極證據不足為不利
    於被告事實之認定時，即應為有利於被告之認定，更不必有何有利之證據，最高
    法院三十年上字第七八五號著有判例。本件公訴人認被告乙○○涉犯槍砲彈藥刀
    械管制條例第十條第四項之寄藏改造模型槍罪嫌，無非係以證人即查獲之員警蔡
    明勳、陳金量之證述、扣案之仿德林吉雙管手槍改造玩具手槍一支、內政部警政
    署刑事警察局鑑驗通知書及高雄市政府警察局測謊鑑驗通知書各一紙為其論據。
    訊據被告乙○○堅決否認上槍枝係其持有，辯稱：警訊中係被刑求而坦承，當時
    我被打有流鼻血，所穿的襯衫沾有血跡，當天晚上大約七點時我在超商外面被抓
    到，警員就直接帶我到家中搜索，當時我家裡都沒有人，他們在我家搜了大約一
    個小時，他們搜不到東西，就帶我回警局，因回警局的時間已晚，所以沒有訊問
    ，隔天早上警員才帶我去做筆錄，並拿出槍要我承認，我不承認，他們就打我，
    我受不了才承認，且筆錄是警察先寫好，再要我照著筆錄念的，我並未帶員警去
    取槍等語。
三、經查：
    （一）按訊問被告，應全程連續錄音；必要時，並應全程連續錄影，但有急迫情
          況且經記明筆錄者，不在此限，刑事訴訟法第一百條之一定有明文。本件
          被告之警訊筆錄雖記載被告坦承受綽號「明仔」之託寄藏扣案之仿德林吉
          雙管手槍改造玩具手槍一支，並帶同警方前往取槍等情，然本院當庭勘驗
          警訊筆錄錄音帶結果，問與答之間並無時間之間斷，且警員之問話與被告
          之回答，同筆錄上之記載一字不差，此與正常情況下，發問人之問話及受
          訊問人之回答難免會有贅詞，所以製作之筆錄，僅記載問、答之要點，顯
          不相符，且錄音帶中被告之回答均無思考、停頓跡像，亦與常情有悖。綜
          聞警訊之錄音以斷，該錄音顯係於筆錄作成後，再由發問者及受訊問人依
          作成之筆錄讀出以供錄音，此與上開法律條文規定之「全程連續錄音」顯
          有不符，且為本件訊問時，亦無何急迫情狀可言，是本件被告警訊之供述
          ，不得採為被告有罪之證據。
    （二）本件警方係根據線報前往高雄縣大寮鄉查緝毒品案件，業據證人蔡明勳、
          陳金量證述在卷，而於警方於高雄縣大寮鄉○○路三二０號界揚超商前查
          獲被告持有海洛因及安非他命而加以逮捕，在警方帶同被告往其住處搜索
          後，又未查獲任何被告持有槍枝之相關證據，被告怎會在警方毫無線索之
          際，自曝其持有槍枝之犯行，且帶同警方前往取槍，而招致有期徒刑三年
          以上十年以下併科新台幣七百萬元以下罰金之處罰？此顯有違人情，證人
          陳天佑、蔡明勳、陳金量之證詞，有違經驗，不足採信。再者，被告苟真
          受託寄藏槍枝，當會善加隱藏，以免為人發現，然據證人陳金量所述，其
          係於一個小房子與加油站間隔處之草叢內發現該把槍，用新東陽的塑膠袋
          裝著，裡面還用牛皮紙包著（詳見本院八十九年十月十七日審判筆錄）。
          查加油站附近人來人往，被告焉會將槍枝藏放於該種場所？且證人陳金量
          以目視即可發現該包裝袋，顯然該塑膠袋係暴露於外而未加挖深掩埋，被
          告如受人之託寄藏槍枝，又豈會如此大意地將槍枝以塑膠袋包好後即丟置
          於該處而不加挖掘掩埋？是被告會將槍枝藏於該處，亦啟人疑竇。
    （三）被告經高雄市警察局鑑識組之測謊結果，認被告對回答「有關本案，你有
          沒有把這把槍放在草叢中？」之問題時，呈現不實反應（回答：沒有），
          有鑑驗通知書一紙附卷可稽。然測謊之結果易因受試者之人格特質、測試
          當日之情境、施測者之態度等因素影響，因此僅可為判斷之參考，尚不得
          據此即行認定事實，是在無其他積極證據證明被告受託寄藏扣案槍枝情況
          下，不能僅因上述測謊之結果，遽認被告有此犯行。且扣案之改造玩具手
          槍經送內政部警政署刑事警察局鑑定結果，亦未發現留有被告乙○○之指
          紋，有該局八十九年三月二十二日（八九）刑紋字第三五九七三號函附卷
          可稽。
    此外，復查無其他積極證據證明被告有寄藏槍枝之犯行，揆諸前揭判例之說明，
    自應為被告有利之認定。本件既不能證明被告犯罪，自應依首揭法條之規定，為
    被告乙○○無罪之諭知。
據上論結，應依刑事訴訟法第三百零一條第一項判決如主文。
中      華      民      國      八十九    年    十一    月    二十四    日
                                  臺灣高雄地方法院刑事庭
                                      法  官    吳  宏  榮
右正本證明與原本無異。
如不服本判決，應於判決送達後十日內，向本院提出上訴狀。
  書記官    李  文  廣
中      華      民      國      八十九    年    十一    月    二十四    日


司法院資訊處製作；財團法人民間司法改革基金會備份。
